臺灣高雄地方法院刑事判決　　　　　　110年度簡上字第253號
上　訴　人
即　被　告　曾建勳
上列上訴人即被告因傷害案件，不服本院高雄簡易庭中華民國
110年6月30日110年度簡字第688號第一審刑事簡易判決（起訴案
號：臺灣高雄地方檢察署109年度偵字第19029號），提起上訴，
本院管轄之第二審合議庭判決如下：
    主  文
原判決撤銷。
曾建勳犯傷害罪，累犯，處拘役貳拾日，如易科罰金，以新臺幣
壹仟元折算壹日。
    事  實
一、曾建勳因與卓○萱有薪資債務糾紛，竟基於傷害犯意，於民
    國109年7月15日18時許，在高雄市○○區○○路○段000號
    之美髮沙龍內，以徒手拉扯卓○萱之肩膀及頭髮之方式傷害
    卓○萱，致卓○萱受有左肩抓傷、頸部疼痛、頭部鈍傷及頭
    暈等傷害。
二、案經卓○萱訴由高雄市政府警察局鳳山分局報告臺灣高雄地
    方檢察署檢察官偵查起訴。
    理  由
壹、證據能力之判斷：
    被告以外之人於審判外之陳述，雖不符刑事訴訟法第159條
    之1至之4等4條之規定，而經當事人於審判程序同意作為證
    據，法院審酌該言詞陳述或書面陳述作成時之情況，認為適
    當者，亦得為證據，刑事訴訟法第159條之5第1項定有明文
    。查本判決所引用之證據資料屬於被告以外之人於審判外之
    言詞、書面陳述者，經上訴人即被告曾建勳（下稱被告）於
    本院審理時，表示同意有證據能力（見本院簡上字卷，下稱
    本院卷，第43頁），基於尊重當事人對於傳聞證據之處分權
    ，及證據資料愈豐富愈有助於真實發現之理念，本院審酌上
    開證據作成時之情況，無不當取供或違反自由意志而陳述等
    情形，且均與本案待證事實具有關聯性，認為以之作為本案
    之證據亦屬適當，自均具有證據能力，而得採為認定被告犯
    罪事實之證據。
貳、實體部分：
一、上開犯罪事實，業據被告曾建勳於本院審理時坦承不諱（原
    審審訴字卷第43頁、本院卷第42、61頁），並經證人即告訴
    人卓○萱於警詢及偵訊中證述明確（警卷第3至7頁，偵卷第
    21至23頁），並有天主教聖功醫療財團法人聖功醫院診斷證
    明書、監視錄影擷取畫面在卷可證（警卷第13、19-31頁）
    ，足認被告自白與事實相符，並有證據補強，自堪採信。從
    而，本案事證明確，被告犯行堪以認定，應依法論科。
二、核被告所為，係犯刑法第277條第1項之傷害罪。
三、司法院釋字第775號就刑法第47條第1項關於累犯規定為解釋
    後，就累犯成立是否加重最低本刑，必須兼顧行為人對刑罰
    反應力是否薄弱及有無特別惡性等情，以避免行為人所受之
    刑罰超過其所應負擔罪責之個案，其人身自由因此遭受「罪
    刑不相當」之過苛侵害。是判斷行為人是否對刑罰反應力薄
    弱，自應審酌犯罪行為人之前、後案之犯罪類型、行為態樣
    是否相同或類似；前案執行完畢與後案發生之時間相距長短
    ；前案是故意或過失所犯；前案執行是入監執行完畢，抑或
    易科罰金或易服社會勞動而視為執行完畢等具體個案各種因
    素；至其有無特別惡性，則應視前、後案對於他人生命、身
    體、財產等法益侵害情形如何，暨兼衡後案犯罪之動機、目
    的、計畫、犯罪行為人之年齡、性格、生長環境、學識、經
    歷、反省態度等情綜合判斷。又累犯之加重，係因犯罪行為
    人之刑罰反應力薄弱，需再延長其矯正期間，以助其重返社
    會，並兼顧社會防衛之效果，與前後所犯各罪類型、罪名是
    否相同或罪質是否相當，無必然之關連（最高法院109年度
    台上字第5044號判決、110年度台上字第5230號判決意旨參
    照）。
四、查，本件被告前因施用毒品案件，經本院以106年度簡字第
    413號判處有期徒刑3月，於106年8月8日易科罰金執行完畢
    ，有臺灣高等法院被告前案紀錄表可佐，其受有期徒刑執行
    完畢，於5年以內故意再犯本件有期徒刑之罪，為累犯。審
    酌被告於上開毒品案件有期徒刑執行完畢後，仍無視法律嚴
    厲禁制，僅因細故即再為本件侵害他人身體法益之傷害犯行
    ，可見被告並未真正悛悔改過，具有特別惡性及對刑罰反應
    力薄弱之情況，是認依刑法第47條第1項規定加重被告本刑
    ，尚不生司法院釋字第775號解釋意旨所稱使行為人所受刑
    罰超過其所應負擔罪責，使其人身自由因此遭受過苛侵害之
    情形，自應依法加重其刑。
五、原審以被告犯行事證明確，予以論罪科刑，固非無見，然：
  ㈠本案被告所為之傷害犯行，構成累犯，且依其情節，如以累
    犯加重，並無司法院釋字第775號解釋所指不符罪刑相當原
    則、比例原則情形，已如前述，且依前揭最高法院刑事判決
    所示，審酌是否依累犯規定加重其刑，與前後所犯各罪類型
    、罪名是否相同或罪質是否相當，無必然之關連，亦無必須
    犯罪類型相同才得以加重刑罰之意旨。原審竟認被告前案為
    毒品、本案為傷害，罪質不同，復酌以被告之品行及依刑法
    第57條所列其他科刑事項之結果，認被告尚不具有特別惡性
    及對刑罰反應力薄弱之情事，未依累犯規定加重其刑，實屬
    不當。
  ㈡又被告於原審判決後，已於110年8月2日與告訴人調解成立
    ，告訴人同意撤回傷害告訴，並同意法院給予被告緩刑之宣
    告，就所生之民事請求權拋棄，並同意撤回附帶民事訴訟之
    起訴，有本院勞動調解筆錄在卷可稽（本院卷第11頁），量
    刑因子已有變動，原審未及審酌，容有未恰。
  ㈢綜前，被告以其與告訴人調解成立，希望從輕量刑提起上訴
    ，為有理由，且原判決亦有上開可議之處，應由本院予以撤
    銷改判。
六、刑罰裁量：
  ㈠爰以行為人之責任為基礎，審酌被告為智識成熟之成年人，
    理應循和平理性方式解決問題，因與告訴人有薪資糾紛，竟
    徒手傷害告訴人成傷，顯見被告欠缺對他人身體法益之尊重
    ，所為應予非難。惟考量被告犯後在本院坦承犯行，已與告
    訴人調解成立，獲得告訴人原諒，經告訴人撤回傷害告訴，
    不再追究，惟因告訴乃論之罪僅能於第一審辯論終結前撤回
    告訴，被告未及在一審終結前獲告訴人撤告，致仍須論罪科
    刑，暨被告於本院自陳國中畢業之教育智識程度、從事髮型
    設計工作，月收入約新臺幣3萬多元之生活狀況（本院卷第
    64頁），及考量其犯罪動機、目的、手段及告訴人所受傷勢
    部位與程度等一切情狀，量處如主文第2項所示之刑，並諭
    知易科罰金之折算標準。
  ㈡不予宣告緩刑之理由
  1.按刑法第74條所規定，得宣告緩刑者，以未曾受有期徒刑以
    上刑之宣告，或前受有期徒刑以上刑之宣告，執行完畢或赦
    免後，五年以內未曾受有期徒刑以上刑之宣告為要件。
  2.查，被告前經法院判處有期徒刑3月，於106年8月8日易科罰
    金執行完畢，已如前述，是其曾受有期徒刑以上刑之宣告，
    且前受有期徒刑以上刑之宣告，106年8月8日執行完畢後，5
    年以內再犯本案，不符合緩刑要件，自不得宣告緩刑。
據上論斷，應依刑事訴訟法第455 條之1 第1 項、第3 項、第36
9 條第1項前段、第364 條、第299條第1項前段，判決如主文。
本案經檢察官游淑玟提起公訴，檢察官姜麗儒到庭執行職務。
中    華    民    國   110    年    11    月    16    日
                  刑事第十庭  審判長法  官  曾鈴媖
                                    法  官  吳俞玲
                                    法  官  陳美芳
以上正本證明與原本無異。
本判決不得上訴。
中    華    民    國   110    年    11    月    16    日
                                    書記官  徐美婷
附錄論罪科刑法條：
刑法第 277 條第1項
傷害人之身體或健康者，處五年以下有期徒刑、拘役或五十萬元
以下罰金